【裁判字號】    97,聲,1348
【裁判日期】    970430
【裁判案由】    返還提存物
【裁判全文】
臺灣臺北地方法院民事裁定              97年度聲字第1348號
    聲  請  人  大眾商業銀行股份有限公司
                            樓.
    法定代理人  丙○○
    代  理  人  戊○○
    相  對  人  德寶營造股份有限公司
                            樓.
    兼法定代理  乙○○
    人
    法定代理人  己○○
                            樓.
                丁○○
    相  對  人  甲○○
上列聲請人聲請返還提存物事件，本院裁定如下：
    主  文
聲請駁回。
    理  由
一、按返還擔保金，依民事訴訟法第106條準用第104條之規定
    ，須符合：(1)應供擔保之原因消滅者；(2)供擔保人證明受擔
    保利益人同意返還者；(3)訴訟終結後供擔保人證明已定20日
    以上之期間催告受擔保利益人行使權利而未行使，或法院依
    供擔保人之聲請，通知受擔保利益人於一定期間內行使權利
    並向法院為行使權利之證明而未證明者之要件之一，法院始
    得裁定返還擔保金。按供擔保人證明受擔保利益人同意返還
    者，法院應依供擔保人之聲請，以裁定命返還其提存物，民
    事訴訟法第104條第1項第2款定有明文。前開規定，於其他
    依法令供訴訟上之擔保者準用之，並為同法第106條所明定
    。又重整人為公司權利之拋棄或讓與時，應於事前徵得重整
    監督人之許可，公司法第290條第6項第6款亦有明定。
二、聲請意旨略以：聲請人與相對人間假扣押事件，前遵鈞院95
    年度裁全字第6934號民事裁定提存中央政府建設公債91年度
    甲類第9期債票計新臺幣（下同）5000萬元，依鈞院95年度
    存字第3037號提存事件提存在案，而將相對人之財產為假扣
    押在案。茲因相對人德寶營造股份有限公司（下稱德寶公司
    ）、甲○○、乙○○等三人之同意，並且出具同意返還擔保
    物之同意書、公司變更登記表及印鑑證明等文件並於96年11
    月2日由聲請人聲請鈞院裁定返還，惟以未徵得重整監督人
    之許可而逕予駁回。然聲請人對相對人等之債權，業經鈞院
    95年整字2號重整事件裁定聲請人之重整債權為新台幣肆億
    陸仟貳佰陸拾肆萬貳仟玖佰參拾捌元確定在案，依公司法
    299條對公司及全體股東、債權人有確定判決同一之效力。
    為此聲請人爰檢附相關證書。爰依民事訴訟法第104條第1項
    第2款及第106條規定，聲請發還上列擔保金等語。
三、經查，聲請人上列聲請事項，固據提出本院95年度裁全字第
    6934號裁定、提存書、同意返還擔保物之同意書、公司變更
    登記表及印鑑證明等文件為證（見本院卷第5至12頁）。惟
    本件聲請人以相對人德寶公司之重整人己○○、丁○○、間
    法定代理人乙○○與相對人甲○○同意返還為由而聲請返還
    上開擔保金，核諸假扣押所供擔保之情形，該擔保係為保障
    受擔保利益人因不當假扣押所受損害而設，是同意返還擔保
    金之本質係在拋棄損害賠償請求權利，而相對人德寶公司既
    經本院裁定重整在案，其同意聲請人擔保金之返還，揆以前
    揭規定，自應得重整監督人之許可拋棄其對上開擔保金請求
    之權利，本件聲請人並未證明已得重整監督人兆豐國際商業
    銀行股份有限公司、臺灣土地銀行股份有限公司及黃則仁之
    許可，聲請人之聲請不符合返還擔保金之要件。至聲請人另
    主張其重整債權數額已經本院95年整字2號裁定確定在案，
    乃屬另事，既與其假扣押所欲保全請求之本案訴訟無關，更
    非得逕認相對人之重整監督人當然同意返還擔保金。準此，
    聲請人之聲請，於法未合，不能准許，應予駁回。爰裁定如
    主文。
中    華    民    國    97    年    4    月    30     日
                        民事第四庭    法  官  吳定亞
以上正本係照原本作成
如不服本裁定應於送達後10日內向本院提出抗告狀，並繳納抗告
費新臺幣1,000元
中    華    民    國    97    年    4    月    30     日
                                      書記官  高秋芬


司法院資訊處製作；財團法人民間司法改革基金會備份。
